臺灣臺中地方法院刑事判決　　　　　　　　　　　　九十三年度訴字第二八三八號
　　公　訴　人　臺灣臺中地方法院檢察署檢察官
　　被　　　告　甲○○
　　指定辯護人　本院公設辯護人　丙○○
右列被告因強盜案件，經檢察官提起公訴（九十三年度偵字第一七一五一號），本院
判決如左：
    主  文
甲○○意圖為自己不法之所有，以脅迫至使不能抗拒，而使他人交付其物未遂，累犯
，處有期徒刑肆年。藍色上衣壹件、塑膠袋壹個、沐浴乳空罐壹個均沒收。
    犯罪事實
一、甲○○曾於民國九十年間因竊盜案件，經本院於九十年八月二十日，以九十年度
    易字第一七三Ｏ號判處有期徒刑一年確定，於九十一年七月十日執行完畢。詎甲
    ○○猶不知悛悔警惕，因缺錢購買香煙，竟萌生強盜財物的犯意，先於九十三年
    十月一日凌晨某時，在臺中縣后里鄉某路邊，拾得無主的塑膠袋一個、沐浴乳空
    罐一個作為犯罪工具，旋意圖為自己不法之所有，於同日凌晨三時四十五分許，
    先將該塑膠袋套住頭部以掩飾身分，再脫下上身穿著的藍色上衣，並以該藍色上
    衣包裹沐浴乳空罐，使一般人在外觀上足以相信為真槍後，進入「松青超級市場
    」（址設臺中縣后里鄉○○村○○路一二五號）內，向收銀員乙○○脅迫稱：「
    我有槍！把錢交出來！」等語，以此脅迫方式至使乙○○不能抗拒，而要求乙○
    ○交付店內財物。嗣因乙○○利用甲○○疏未注意之際奪門而出，甲○○惟恐乙
    ○○報警處理，遂因己意而中止強盜財物行為，並緊接於乙○○之後，逃離「松
    青超級市場」，致未強盜財物得逞。警方據報後於同日凌晨四時許，在臺中縣后
    里鄉○○村○村路○○村路口，逮捕甫逃離「松青超級市場」的甲○○，並扣甲
    ○○所有供強盜財物所用之塑膠袋一個、沐浴乳空罐一個，因而查悉上情。
二、案經臺中縣警察局大甲分局報告臺灣臺中地方法院檢察署檢察官偵查起訴。
    理  由
一、右揭事實，業據被告甲○○於警詢、檢察官偵查及本院審理時坦承不諱，核與證
    人乙○○於警詢時證述情節相符，並有被告所有供強盜財物所用之塑膠袋一個、
    沐浴乳空罐一個扣案可資佐證，堪認被告自白確與事實相符，本案事證明確，被
    告犯行洵堪認定。
二、按刑法上恐嚇取財與強盜罪，同以意圖為自己或第三人不法所有為主觀的構成要
    件，其所異者，在實施之手段不同。恐嚇取財罪，係以將來之惡害通知被害人使
    其生畏怖心，或以現時之危害通知被害人，縱使施以強暴或脅迫，苟此等強制行
    為，並未至使被害人達不能抗拒之程度，亦即其意思自由尚未達喪失者，即屬相
    當；而強盜罪則以目前危害或施用強暴、脅迫等不正方法至使被害人不能抗拒，
    亦即其意思自由已喪失之程度者，始足當之。換言之，刑法強盜罪所謂「至使不
    能抗拒」，係指行為人所施用之強暴、脅迫手段，依當時之具體事實，予以客觀
    的判斷，足使一般人身體上或精神上達於不能抗拒之程度而言，不以被害人的主
    觀意思為準（最高法院八十年度臺上字第一五九一號、九十三年度臺上字第四五
    四九號判決參照）。被告甲○○以藍色上衣包裹沐浴乳空罐佯裝為真槍，並持以
    作為強盜財物的工具，因被害人無從在被告犯案之際，實際查證該藍色上衣內所
    包裹之物品是否確為真槍，故客觀上已足使一般人相信藍色上衣內確有具有殺傷
    力之真槍存在，且被告隨時有可能扣擊扳機發射子彈，而危及生命、身體之安全
    。況且被告係在凌晨三、四點鐘，對隻身在「松青超級市場」內上班的女性收銀
    員乙○○脅迫稱：「我有槍！把錢交出來！」等語，此對於一般人客觀上均已能
    感受到個人生命、身體遭受嚴重的威脅，而至喪失意思自由的程度，遑論是於凌
    晨隻身於「松青超級市場」僱店的女性收銀員乙○○。雖被害人乙○○期間利用
    被告疏未注意之際奪門而出，逃離「松青超級市場」，然此僅係被害人個人為免
    生命、身體遭受危害，權衡現場狀況，在緊急關鍵時候所為之自保措施，並不影
    響其客觀上已達於不能抗拒之程度的認定。至於被告惟恐被害人報警處理，遂緊
    接於被害人之後，逃離「松青超級市場」，致未強盜財物得逞，核其所為，係犯
    刑法第三百二十八條第四項、第一項之強盜未遂罪。被告曾於九十年間因竊盜案
    件，經本院於九十年八月二十日，以九十年度易字第一七三Ｏ號判處有期徒刑一
    年確定，於九十一年七月十日執行完畢等情，有臺灣高等法院被告全國前案紀錄
    表及臺灣臺中地方法院檢察署刑案資料查註紀錄表附卷可稽，被告前受有期徒刑
    執行完畢，五年以內再犯本件有期徒刑以上之罪，為累犯，爰依刑法第四十七條
    規定加重其刑。被告既已著手於強盜行為之實施，且已至使被害人不能抗拒，於
    被害人乘機逃離而且無人看守「松青超級市場」之際，更有機會得以遂行其強盜
    財物的犯行，是其雖因懼於被害人將會報警處理，而跟著逃離「松青超級市場」
    ，然於警方到場處理之前，其仍係本於己意而中止強盜行為，核屬中止未遂，爰
    依刑法第二十七條規定減輕其刑，並與前開累犯加重規定，先加後減之。爰審酌
    被告已有搶奪、傷害、竊盜等刑事前案紀錄，有臺灣高等法院被告全國前案紀錄
    表及臺灣臺中地方法院檢察署刑案資料查註紀錄表附卷可稽，堪認其品行不佳，
    且無悛悔向上之心，並斟酌被告僅因缺錢購買香煙，即萌生強盜財物犯意，犯罪
    動機及目的不佳，且法治觀念極為薄弱，個人身強體健，卻不思以正當途徑掙取
    金錢，圖以強盜財物的方式，滿足個人的物質慾望，雖未實際強盜財物得逞，然
    業已造成被害人心理極度的恐懼，惡性非輕，惟念及被告於案發當時係自行中正
    犯罪行為，且犯後業已坦承犯行之態度等一切情狀，量處如主文所示之刑。未扣
    案之藍色上衣一件係被告所有；扣案之沐浴乳空罐一個、塑膠袋一個，係被告以
    所有之意思占有之無主動產，已取得所有權而為其所有，且均係供前開強盜犯罪
    所用之物，雖藍色上衣一件並未扣案，然並無積極證據證明業已滅失，爰依刑法
    第三十八條第一項第二款規定宣告沒收。
據上論斷，應依刑事訴訟法第二百九十九條第一項前段，刑法第三百二十八條第四項
、第一項、第四十七條、第二十七條、第三十八條第一項第二款，判決如主文。
中      華      民      國    九十四    年      一      月    二十一    日
                                    臺灣臺中地方法院刑事第三庭
                                        審判長法  官  劉 錫 賢
                                              法  官  何 世 全
                                              法  官  陳 得 利
右正本證明與原本無異。
如不服本判決，應於送達後十日內向本院提出上訴狀（須附繕本），上訴於臺灣高等
法院臺中分院。
                                              書記官
中      華      民      國    九十四    年      一      月    二十一    日
附錄本案論罪科刑法條全文：
中華民國刑法第三百二十八條
意圖為自己或第三人不法之所有，以強暴、脅迫、藥劑、催眠術或他法，至使不能抗
拒，而取他人之物或使其交付者，為強盜罪，處五年以上有期徒刑。
以前項方法得財產上不法之利益或使第三人得之者，亦同。
犯強盜罪因而致人於死者，處死刑、無期徒刑或十年以上有期徒刑；致重傷者，處無
期徒刑或七年以上有期徒刑。
第一項及第二項之未遂犯罰之。
預備犯強盜罪者，處一年以下有期徒刑、拘役或三千元以下罰金。
